【裁判字號】    88,易,4683
【裁判日期】    890314
【裁判案由】    竊盜
【裁判全文】
臺灣板橋地方法院刑事判決                        八十八年度易字第四六八三號
    公  訴  人  臺灣板橋地方法院檢察署檢察官
    被      告  乙○○
右列被告因竊盜案件，經檢察官提起公訴（八十八年度偵字第二四Ｏ五一號），本院
判決如左：
    主  文
乙○○無罪。
    理  由
一、公訴意旨略以：被告乙○○意圖為自己不法之所有，於民國八十八年九月廿五日
    上午七時許，在彰化縣員林火車站旁，持客觀上可為兇器之螺絲起子，竊取甲○
    ○所有（應係簡巧音所有，而由甲○○保管使用）之車號ＴＴＯ─Ｏ九七號機車
    ，得手後供己騎用。嗣於八十八年十月廿七日下午四時四十分許，乙○○騎乘前
    開機車行經台北縣永和市○○街十巷口時，為警查獲，因認被告乙○○涉犯刑法
    第三百二十一條第一項第三款之加重竊盜罪嫌。
二、公訴人認被告乙○○涉有竊盜罪嫌，無非係以被告乙○○之自白、被害人甲○○
    之指訴、贓物領據一紙等為其論據。本院經訊之被告乙○○固坦承於上開時地持
    螺絲起子接通電路，將上開機車托運至台北縣後供己騎用，惟堅決否認有何竊盜
    犯行，辯稱：伊誤以為該車係伊死去兄長黃明義所有之機車，伊並無不法所有之
    意圖等語。
三、按犯罪事實應依證據認定之，無證據不得推定其犯罪事實；又不能證明被告犯罪
    者，應諭知被告無罪之判決，刑事訴訟法第一百五十四條、第三百零一條第一項
    前段分別定有明文；又認定不利於被告之事實，須依積極證據，苟積極證據不足
    為不利於被告事實之認定時，即應為有利於被告之認定，更不必有何有利之證據
    。而此所謂之證據，須確能為被告有罪之證明，而無瑕疵可指者，始足當之；其
    為訴訟上之證明，則須至任何之一般人均認其為真正，而無所懷疑之程度，最高
    法院三十年上字第八一六號、六十九年度台上字第四九一三號、七十六年度台上
    字第四九八六號判例可資參酌。
四、經查：
（一）車牌號碼ＴＴＯ─Ｏ九七號機車係簡巧音所有而交由被害人甲○○保管使用，
      於八十八年九月廿五日上午七時許，在彰化縣員林火車站前失竊等情，業據被
      害人甲○○於警訊及本院審理中指訴甚詳，並有車籍作業系統─查詢車輛認可
      資料及甲○○出具之贓物認領保管收據各一件（附於偵查卷第八頁、第九頁）
      附卷可憑。
（二）被告乙○○於警訊、偵查中均辯稱其認定上開機車係其二哥所有（參見偵查卷
      第四頁正面、第十五頁背面），公訴人認被告乙○○對起訴之犯罪事實坦承不
      諱，應有誤會。而被告乙○○辯稱伊誤以為上開機車係伊二哥黃明義所有之機
      車一節，有被告於本院提出之交通部公路局台中區監理所彰化監理站違反交通
      管理事件裁決書一紙在卷為憑，其上記載被處分人為「黃明義」、車號為「Ｔ
      ＴＹ─一一二」。又本院向交通部公路局台中區監理所彰化監理站函查之結果
      ，車號ＴＴＹ─一一二號機車確為黃明義所有，該車為三陽牌、綠色、排氣量
      四十九ＣＣ、一九九四年八月出廠，有交通部公路局台中區監理所彰化監理站
      八十九年一月廿七日（八九）中監彰字第８９０１４６６號函即隨函檢附之車
      籍資料、異動資料影本共四紙在卷可參。而前開失竊機車同為三陽牌、綠色、
      排氣量四十九ＣＣ、一九九四年出廠，亦有車籍作業系統─查詢認可資料一紙
      （附於偵查卷第九頁）在卷足稽，二者車型、廠牌、顏色、出廠年份均相同，
      是被告辯稱伊誤以為上開機車係黃明義所有之機車，非無可能。況被告於本院
      調查中供稱：其二哥黃明義所有之上開機車車牌已取下，而被害人甲○○於警
      訊中亦供稱：失竊之上開機車大牌因交通違規案件被代保管，尚未取回，則被
      告並無從以車牌號碼認定是否為他人所有之機車，其誤認為其二哥黃明義所有
      之機車，更有可能。
（三）再者，被害人甲○○於本院審理中陳稱：「當時車子大牌被警察扣走了，所以
      我車停在那裡沒有掛車牌，二個後照鏡也沒有，置物籃也沒有，車頭擋泥板有
      破裂，... 車子還在分局，我沒有領回來」、「車子上的工具是原車配的工具
      ，放在坐墊下面，但坐墊部分的鎖已壞掉，機車現值幾百元，沒有價值」等語
      （參見本院八十九年二月廿九日審理筆錄），衡諸常情，倘若一般竊賊有意竊
      取機車供作己用，理應竊取稍有價值之機車，若非被告誤以為該車係其兄長黃
      明義所有，則被告何須大費周章竊取價值僅數百元（新台幣）之機車，再由彰
      化托運至台北騎乘使用？且火車站前人來人往，若非被告誤以為該車係其兄長
      黃明義所有，則其豈敢明目張膽於上午七時許，在熙來攘往之火車站前持螺絲
      起子公然竊取機車？由此更見被告乙○○辯稱其誤以為該車係兄長黃明義所有
      一節，應非無稽。
（四）綜上論述，被告前開辯解應堪採信，被告既誤認該車係其兄長黃明義所有，其
      對該車自無不法所有之意圖。此外，復查無其他積極證據足資證明被告有何竊
      盜犯行，既不能證明被告乙○○犯罪，本院爰為無罪判決之諭知。
據上論斷，應依刑事訴訟法第三百零一條第一項判決如主文。
本案經檢察官吳宗光到庭執行職務
中      華      民      國      八十九      年      三      月    十四  日
                                  臺灣板橋地方法院刑事第三庭
                                          法  官 連育群
右正本證明與原本無異。
如不服本判決，應於判決送達後十日內，向本院提出上訴狀。
                                          書記官 黃秀燕
中      華      民      國      八十九      年      三      月    十四  日


司法院資訊處製作；財團法人民間司法改革基金會備份。
